臺灣高等法院民事裁定
109年度抗字第27號
抗  告  人  台新租賃股份有限公司

法定代理人  鍾永鴻  
上列抗告人因與相對人冠均開發有限公司等間清償債務等事件，
對於中華民國108年11月11日臺灣新北地方法院107年度重訴字第
661號裁定關於訴訟標的價額之核定部分提起抗告，本院裁定如
下： 
    主  文
原裁定廢棄。
    理  由
一、按訴訟標的之價額，由法院核定；核定訴訟標的之價額，以
    起訴時之交易價額為準，無交易價額者，以原告就訴訟標的
    所有之利益為準；法院因核定訴訟標的之價額，得依職權調
    查證據，民事訴訟法第77條之1第1、2、3項分別定有明文。
    是法院於核定訴訟標的價額時，應以原告起訴請求法院裁判
    之聲明範圍為準。所謂起訴時之交易價額係指起訴時之市價
    而言，於訴訟標的無交易價額時，始以原告請求法院判決就
    訴訟標的所受利益之價額為準，而核定訴訟標的之價額，為
    法院應依職權調查之事項，不受當事人主張之拘束。另原告
    提起給付之訴，須於其訴之聲明表明給付內容及範圍，如其
    聲明有不明瞭或不完足者，審判長應行使闡明權，令其補充
    之。
二、本件抗告人於原法院起訴，聲明求為：㈠相對人冠均開發有
    限公司、冠進工程有限公司、高全隆、洪自明應連帶給付抗
    告人新臺幣（下同）2,692萬2,495元，及自起訴狀繕本送達
    翌日起至清償日止按年息5%計算之利息；㈡確認抗告人就如
    民事起訴狀附表所示之動產所有權存在；㈢相對人祥合順工
    程有限公司應將民事起訴狀附表所示之動產交付抗告人（見
    原法院卷㈠第12頁、第15至16頁）。原法院於民國107年8月2
    8日以107年度補字第1474號裁定（下稱1474號裁定），核定
    本件訴訟標的金額為2,692萬2,495元，應徵第一審裁判費24
    萬8,984元，限抗告人於收受該裁定後5日內補繳，逾期不繳
    ，即駁回其訴（見原法院卷㈠61頁），並抗告人已依該裁定
    如數繳納裁判費（見同上卷第9頁），原法院乃以107年度重
    訴字第661號進行本案審理，而於審理期間未曾向抗告人行
    使闡明1474號裁定核定本件訴訟標的價額有誤，或本件訴訟
    標的價額應如何計算，或命抗告人陳報民事起訴狀附表所示
    之動產其價值為若干？是否以鑑價之方式認定？又抗告人於
    108年7月10日提出民事變更聲明狀，將民事起訴狀附表所示
    之動產，更正為如該聲明狀附表所示（見同上卷405頁、第4
    25頁、原法院卷㈡第47頁），原法院亦未命抗告人陳報該聲
    明狀附表所示之動產其價值為若干？是否以鑑價之方式認定
    ？或依職權調查予以認定，此涉及訴訟標的價額之確定及價
    額之核定，自應先予闡明，令當事人聲明確定。另原法院若
    認1474號裁定核定本件訴訟標的價額有誤，自應重新核定本
    件訴訟標的價額為若干，並計算應繳之裁判費，扣除已繳裁
    判費，尚應補繳多少裁判費才是，乃原法院均未予究明，即
    逕以「原告（抗告人）應於本裁定送達後5日內具狀陳報訴
    之聲明第二項有關系爭機具之交易價額，並於加計訴之聲明
    第一項金額新臺幣（下同）2,692萬2,495元後，依民事訴訟
    法第77條之13所定費率，自行核算訴訟標的價額」，核定其
    訴訟標的價額，不無可議。抗告意旨指摘原裁定此部分不當
    ，聲明廢棄，非無理由，並有由原法院再行調查更為裁定之
    必要，爰將該部分予以廢棄，發回原法院更為適當處理。再
    原裁定關於核定訴訟標的價額部分既經本院廢棄，則原裁定
    命補繳裁判費部分即失所附麗，又本件非終局裁定，自毋庸
    為抗告費用負擔之諭知（民事訴訟法第95條準用第87條第1
    項規定參照），附此敘明。
三、據上論結，本件抗告為有理由，爰裁定如主文。
中    華    民    國   109    年    1     月    13    日
                  民事第二十二庭
                        審判長法  官  張靜女
                              法  官  湯美玉
                              法  官  曾部倫
正本係照原本作成。
本裁定除以適用法規顯有錯誤為理由外，不得再抗告。如提起再
抗告，應於收受送達後10日內委任律師為代理人向本院提出再抗
告狀。並繳納再抗告費新臺幣１千元。
中　　華　　民　　國　　109 　年　　1 　　月　　13　　日
　　　　　　　　　　　　　    書記官  鄭兆璋